臺灣高雄地方法院刑事判決　　　　　　　　　　　　九十一年度訴字第一六八八號
　　公　訴　人　臺灣高雄地方法院檢察署檢察官
　　被　　　告　連盈消防工程有限公司
　　代　表　人
　　兼　被　告　甲○○
　　被　　　告　丙○○
　　右　二　人　唐治民律師
　　選任辯護人　蔡祥銘律師
右列被告因違反政府採購法案件，經檢察官提起公訴（九十年度偵字第二三六六０號
、九十一年度偵字第九八九七號），本院判決如左：
    主  文
連盈消防工程有限公司之代表人、代理人，因執行業務以詐術使開標發生不正確結果
，未遂，處罰金新臺幣拾萬元。
甲○○、丙○○共同以詐術使開標發生不正確結果，未遂，處有期徒刑陸月，如易科
罰金，以新臺幣玖佰元即銀元參佰元折算壹日。各緩刑參年。海渡公司之投標廠商聲
明書及高雄煉油廠工程承攬商安全衛生切結書上偽造之公司及負責人印文肆枚及署押
肆枚、金威銓公司之投標廠商聲明書、高雄煉油廠工程承攬商安全衛生切結書上偽造
之公司及負責人印文肆枚及署押肆枚、附表一、二所示之證明文件上偽造之公司及負
責人印文參拾肆枚，以及煉製事業部工程（工作）開標（決標）紀錄單上偽造之公司
及負責人印文肆枚，均沒收。
    事  實
一、甲○○及丙○○為夫妻關係，甲○○係連盈消防工程有限公司（下稱連盈公司）
    之代表人，丙○○則負責公司財務管理、資金調度及內部管理等業務。緣中國石
    油股份有限公司（下稱中油公司）煉製事業部於九十年六月十五日辦理「高廠消
    防滅火及警報系統定期零星維修保養工作」之勞務採購案，甲○○得知此訊息後
    ，有意承攬該採購案，但恐參與投標之合格廠商未達三家，為確保招標機關確能
    開標決標，並使連盈公司能順利得標，乃與丙○○分別向海渡消防科技工程顧問
    有限公司（下稱海渡公司）經理丁○○及金威銓企業有限公司（下稱金威銓公司
    ）總經理乙○○要求陪標遭拒後，竟基於偽造文書及以詐術使開標發生不正確結
    果之共同犯意聯絡，推由丙○○向中國石油股份有限公司領取標單，並利用不知
    情之刻印業者擅自偽刻海渡公司及其負責人藍少聰印章各一枚，以及金威銓公司
    及其負責人黃正雄印章各一枚後，甲○○復指示丙○○接續填寫海渡公司及金威
    銓公司之投標廠商聲明書、高雄煉油廠工程承攬商安全衛生切結書，並將上開偽
    造之印章蓋用印文及偽造公司及其負責人署押而偽造上開私文書，復分別接續蓋
    用上開偽造印章於海渡公司、金威銓公司投標所需如附表一、二所示之資格證明
    文件（上開證明文件原留存於連盈公司供參考用）上，並均蓋用「與正本相符」
    之印文於上，用以證明該等證明文件係海渡公司及金威銓公司所提出，具有形式
    上之真實性，以海渡公司及金威銓公司之名義陪標，並由丙○○向高雄區中小企
    業銀行楠梓分行申請支票申請面額皆為十五萬元之支票（票號：ＫＢ00000
    00號、ＫＢ0000000號）二張，分別作為海渡公司及金威銓公司之押標
    金，且由丙○○填妥價格標封及資格標封，將上開偽造之相關投標資料及證明文
    件置於其內後，於開標當日持往中油公司，共同基於行使之犯意聯絡，由丙○○
    及不知情公司員工辛國鳳分別代表金威銓公司及海渡公司參與投標，並使不知情
    之中油公司員工於中國石油股份有限公司煉製事業部工程（工作）開標（決標）
    紀錄單上蓋用上開偽造之印文，表示上開二家廠商亦有參與投標，足生損害於海
    渡公司及藍少聰、金威銓公司及黃正雄，以及中油公司審核投標之公正性，欲以
    此詐術使開標發生不正確結果。嗣因中國石油股份有限公司於開標當日發現二家
    投標公司（即海渡、金威銓公司）押標金支票係連號，且因連盈公司未提供完工
    證明，經資格審查不合格，中油公司乃決定不予開標決標，致未發生不正確之結
    果。
二、案經法務部調查局高雄市調查處報請臺灣高雄地方法院檢察署檢察官偵查起訴。
    理  由
一、右揭事實，迭據被告甲○○、丙○○二人於偵查及本院審理時坦承不諱，互核相
    符，並與證人丁○○及乙○○於偵查及本院審理時證述情節相符，且有海渡、金
    威銓公司之投標廠商聲明書、高雄煉油廠工程承攬商安全衛生切結書及附表一、
    二所示之投標證明文件資料，以及中國石油股份有限公司煉製事業部工程（工作
    ）開標（決標）紀錄單、中國石油股份有限公司煉製事業部九十年七月二十四日
    煉行字第０九一０００一一四四號函各一紙在卷可稽，是依上開補強證據，已足
    資擔保被告二人所為上開任意性自白具有相當程度之真實性，而得使本院確信被
    告等前述自白之犯罪事實確屬真實，本件事證明確，被告二人之犯行堪以認定。
二、查被告甲○○、丙○○在附表一、二之證明文件上分別蓋上海渡公司及其負責人
    藍少聰、金威銓公司及其負責人黃正雄之印章，顯示印文，並均蓋用「與正本相
    符」之印文於上，用以證明該等證明文件係海渡公司及金威銓公司所提出，具有
    形式上之真實性，依刑法第二百二十條規定，應屬準私文書；又於中國石油股份
    有限公司煉製事業部工程（工作）開標（決標）紀錄單上蓋用上開偽造之印文，
    表示上開二家廠商亦有參與投標，依刑法第二百二十條規定，亦屬準私文書。被
    告偽造海渡公司及其負責人藍少聰印章各一枚，以及金威銓公司及其負責人黃正
    雄印章各一枚、偽造海渡公司及金威銓公司之投標廠商聲明書、高雄煉油廠工程
    承攬商安全衛生切結書等私文書，以及偽造海渡公司、金威銓公司如附表一、二
    所示之證明文件、中國石油股份有限公司煉製事業部工程（工作）開標（決標）
    紀錄單上之準私文書，均足生損害於海渡公司及藍少聰、金威銓公司及黃正雄、
    以及中油公司審核投標之公正性；核其偽造印章部分，係犯刑法第二百十七條第
    一項之偽造印章罪；其行使偽造之投標廠商聲明書、高雄煉油廠工程承攬商安全
    衛生切結書，所為係犯刑法第二百十六條、第二百十條之行使偽造私文書罪；行
    使偽造之附表一、二所示證明文件、中國石油股份有限公司煉製事業部工程（工
    作）開標（決標）紀錄單上之準私文書，所為係犯刑法第二百十六條、第二百二
    十條之行使偽造準私文書罪；被告二人持該等偽造之文書資料，著手以詐術使開
    標發生不正確結果之犯罪行為，惟未致開標發生不正確之結果，其犯罪尚屬未遂
    ，核其所為係違反政府採購法第八十七條第五項、第三項之以詐術使開標發生不
    正確結果未遂罪；被告連盈消防工程有限公司係犯法人之代表人、代理人因執行
    業務以詐術使開標發生不正確結果未遂罪。被告等偽造私文書、偽造準私文書之
    低度行為，為行使上開文書之高度行為所吸收，均不另論罪。又其偽造上開公司
    及其負責人之印章持以蓋用，當然產生該偽造之印文，而偽造印章與偽造印文部
    分，均各為偽造私文書及準私文書之部分行為，亦均不另論罪。再被告等以一行
    為行使偽造之私文書、準私文書，為想像競合犯，應從一重依刑法第二百十六條
    、第二百十條之行使偽造私文書罪處斷。所犯行使偽造私文書罪與以詐術使開標
    發生不正確結果未遂罪間，互有方法與結果之牽連關係，應從一重依違反政府採
    購法第八十七條第五項、第三項之以詐術使開標發生不正確結果未遂罪。公訴人
    漏未論及偽造印章、偽造準私文書部分之犯行，惟與公訴事實具牽連犯之裁判上
    一罪關係，應為起訴效力所及，本院自應併予審究。被告二人間具有犯意聯絡及
    行為分擔，為共同正犯；又被告二人利用不知情之刻印業者偽造印章、利用不知
    情之公司員工辛國鳳代表海渡公司參與投標，以及利用不知情之中油公司員工於
    中國石油股份有限公司煉製事業部工程（工作）開標（決標）紀錄單上偽造印文
    以偽造準私文書，均係間接正犯，公訴人漏未論及，應予補充敘明。被告等雖已
    著手犯罪行為之實施，惟未生使開標發生不正確之結果，其犯罪尚屬未遂，爰依
    刑法第二十六條前段規定，按既遂犯之刑度減輕其刑。爰審酌被告甲○○、丙○○二人為順利得標之犯罪動機、目的、手段、犯罪後坦承犯行，被告連盈消防工
    程有限公司、甲○○及丙○○犯行所生之危險及尚未造成實害，犯罪情節尚屬輕
    微及業與被害人海渡、金威銓公司達成和解（有和解書二份附本院卷可參）等一
    切情狀，量處如主文所示之刑，並就被告甲○○及丙○○部分諭知易科罰金之折
    算標準。又查被告二人前均未曾受有期徒刑以上刑之宣告，有臺灣高等法院被告
    全國前案紀錄表及臺灣高雄地方法院檢察署刑案資料查註紀錄表可參，其因一時
    失慮，偶罹刑典，事後已與被害人達成和解，經此偵審程序及罪刑之宣告，當知
    所警惕，信無再犯之虞，本院認所宣告之刑以暫不執行為當，併予宣告緩刑三年
    ，以啟自新。海渡公司及金威銓公司之投標廠商聲明書、高雄煉油廠工程承攬商
    安全衛生切結書上偽造之印文計八枚及署押計八枚、附表一、二所示之證明文件
    計三十四枚，以及煉製事業部工程（工作）開標（決標）紀錄單上偽造之印文計
    四枚，均併依刑法第二百十九條宣告沒收。至為偽造上開印文所偽造之印章四顆
    ，均業已滅失，業據被告二人自承在卷；另偽造之上開投標廠商聲明書、高雄煉
    油廠工程承攬商安全衛生切結書，業經被告提出行使，亦已非其所有，自均毋庸
    為沒收之諭知，附此敘明。
據上論斷，應依刑事訴訟法第二百九十九條第一項前段，政府採購法第八十七條第五
項、第三項、第九十二條，刑法第十一條前段、第二十八條、第二百十六條、第二百
十條、第二百二十條、第五十五條、第二十六條前段、第四十一條第一項前段、第七
十四條第一項第一款、第二百十九條，罰金罰鍰提高標準條例第二條，判決如主文。
本案經檢察官林俊傑到庭執行職務
中      華      民      國    九十一    年      九      月      六      日
                                  臺灣高雄地方法院刑事第六庭
                                      審判長 法  官     李政庭
                                             法  官     邱基峻
                                             法  官     邱泰錄
右正本證明與原本無異。
如不服本判決，應於判決送達後十日內，向本院提出上訴狀。
                                             書記官     林慧君
中    華    民    國      九十一      年      九      月      六      日
 附表一：
┌───┬──────────────────────────┐
│編 號 │海渡公司提出之資格證明文件                          │
├───┼──────────────────────────┤
│ 一   │經濟部公司執照                           │
├───┼──────────────────────────┤
│ 二   │高雄市政府營利事業登記證                            │
├───┼──────────────────────────┤
│ 三   │消防設備士證書（丁○○）                            │
├───┼──────────────────────────┤
│ 四   │高雄市政府消防局南區大隊第二中隊苓雅分隊受理建築物消│
│      │防安全設備檢修申報收執單（長榮海運股份有限公司）    │
├───┼──────────────────────────┤
│ 五   │高雄市政府消防局南區大隊第二中隊瑞隆分隊受理建築物消│
│      │防安全設備檢修申報收執單（愛群國小）                │
├───┼──────────────────────────┤
│ 六   │劉光雄醫院消防安全設備檢修表件收據                  │
├───┼──────────────────────────┤
│ 七   │後紅國小消防安全設備檢修表件收據                    │
├───┼──────────────────────────┤
│八   │丁○○勞工保險卡                                    │
├───┼──────────────────────────┤
│ 九   │高雄市營業人銷售額與稅額申報書                      │
├───┼──────────────────────────┤
│ 十   │高雄市稅捐稽徵處營業稅繳款書                        │
└───┴──────────────────────────┘
 附表二：
┌───┬──────────────────────────┐
│編 號 │金威銓公司提出之資格證明文件                        │
├───┼──────────────────────────┤
│ 一   │經濟部公司執照                                      │
├───┼──────────────────────────┤
│ 二   │屏東縣政府營利事業登記證                            │
├───┼──────────────────────────┤
│ 三   │消防設備士證書（李嘉惠）                            │
├───┼──────────────────────────┤
│ 四   │屏東縣消防局第一大隊屏東分隊受理各類場所消防安全設備│
│      │檢修申報收執單（內政部南區老人之家）                │
├───┼──────────────────────────┤
│ 五   │屏東縣消防局第一大隊屏東分隊受理各類場所消防安全設備│
│      │檢修申報收執單（屏東基督教勝利之家Ａ棟）            │
├───┼──────────────────────────┤
│ 六   │屏東縣消防局第一大隊屏東分隊受理各類場所消防安全設備│
│      │檢修申報收執單（屏東基督教勝利之家Ｂ棟）            │
├───┼──────────────────────────┤
│ 七   │高雄市稅捐稽徵處營業稅繳款書                        │
└───┴──────────────────────────┘
政府採購法第八十七條
意圖使廠商不為投標、違反其本意投標，或使得標廠商放棄得標、得標後轉包或分包
，而施強暴、脅迫、藥劑或催眠術者，處一年以上七年以下有期徒刑，得併科新臺幣
三百萬元以下罰金。
犯前項之罪，因而致人於死者，處無期徒刑或七年以上有期徒刑；致重傷者，處三年
以上十年以下有期徒刑，各得併科新臺幣三百萬元以下罰金。
以詐術或其他非法之方法，使廠商無法投標或開標發生不正確結果者，處五年以下有
期徒刑，得併科新臺幣一百萬元以下罰金。
意圖影響決標價格或獲取不當利益，而以契約、協議或其他方式之合意，使廠商不為
投標或不為價格之競爭者，處六月以上五年以下有期徒刑，得併科新臺幣一百萬元以
下罰金。
意圖影響採購結果或獲取不當利益，而借用他人名義或證件投標者，處三年以下有期
徒刑，得併科新臺幣一百萬元以下罰金。容許他人借用本人名義或證件參加投標者，
亦同。
第一項、第三項及第四項之未遂犯罰之。
政府採購法第九十二條
廠商之代表人、代理人、受雇人或其他從業人員，因執行業務犯本法之罪者，除依該
條規定處罰其行為人外，對該廠商亦科以該條之罰金。
中華民國刑法第二百一十條
 (偽造變造私文書罪)
偽造、變造私文書，足以生損害於公眾或他人者，處五年以下有期徒刑。
中華民國刑法第二百一十七條
 (偽造盜用印章印文或署押罪)
偽造印章、印文或署押，足以生損害於公眾或他人者，處三年以下有期徒
刑。
盜用印章、印文或署押，足以生損害於公眾或他人者，亦同。
中華民國刑法第二百二十條
在紙上或物品上之文字、符號、圖畫、照像，依習慣或特約，足以為表示
其用意之證明者，關於本章及本章以外各罪，以文書論。
錄音、錄影或電磁紀錄，藉機器或電腦之處理所顯示之聲音、影像或符號
，足以為表示其用意之證明者，亦同。
稱電磁紀錄，指以電子、磁性或其他無法以人之知覺直接認識之方式所製
成之紀錄，而供電腦處理之用者。
中華民國刑法第二百一十六條
 (行使偽造變造或登載不實之文書罪)
行使第二百十條至第二百十五條之文書者，依偽造、變造文書或登載不實
事項或使登載不實事項之規定處斷。
